# 请教：母公司减持子公司股权但不丧失控制，是否导致商誉减值倾向？

提问人：luqiwei123 时间：2017-07-21 13:00:38
一般认为，母公司减持子公司股权但不丧失控制时，无需等比例转出商誉原值计入处置损益。但母公司的减持动作意味着股数减少，每股商誉金额增加。这是否意味着商誉产生了减值倾向？母公司在实施商誉减值测试时，是否需要将归母商誉按最新持股比例恢复为子公司整体商誉，并实施减值测试？（这时会得到一个较往年更大的整体商誉，也就是更容易产生减值）
这里是一个自编案例
1 如果母公司 2015 年购买子公司80%股权，确认 400 万商誉，购买日实施商誉减值测试，恰好不增不减。 2 假设子公司购买日后 3 年内的估值毫无变化，资产组本身的价值恒定（这是为了方便讨论） 3 母公司 2016 年处置29%股权，但未对商誉原值作出调整，导致每股商誉增加。 4 （疑点在此）那么，处置日的商誉是否有减值迹象？ 5 到 2017 年，母公司出售全部股权，处置价格按购入时价格（因为已经假设过子公司估值毫无变化）。由于商誉未在 2016 年调整和减值，因此这部分商誉产生了投资损失。
在上述例子中，显然母公司可以，并且已经预见了有关投资因商誉问题而产生减值迹象，那么其在实施 2016 年度商誉减值测试时，是否要计提这部分减值？如果不计提，对完全可以预见（最后也实现了）的减值视而不见，并导致损失在 2017 年被反映，是否妥当？

回答人：chenyiwei
此前有过讨论，即在商誉减值测试时，不论在取得控制权后对子公司的相对股权比例发生了怎样的变化，商誉减值测试时模拟计算的少数股权商誉金额（也就是与合并报表层面已确认的商誉相加得到整体商誉金额）都是不变的，即按照取得控制权时的最初股权比例恢复计算。所以处置部分子公司股权后导致模拟商誉总额增加的观点不成立。 但是，如果处置子公司股权的价格较低，则确实表明存在减值的迹象，在期末的商誉减值测试中需要从严把握。

提问人：luqiwei123 时间：2017-07-22 15:12:16
那么，如果处置子公司部分股权（但不失去控制）时的价格基本”维持原价“（并购日价格），能否认为是“较低”呢？毕竟归母商誉不变，股权比例降低，那就是每股商誉上升，”超过原价“。日后如果继续按原价处置剩余股权，那因为股权降低而被”浓缩“到剩余股权中的那一部分商誉（或者说被稀释的股权原本对应的那一部分商誉），就会无法实现，形成处置损失。 在我遇到的某一会计实例中，母公司还真是在原价部分处置股权后，计划再用原价继续处置剩余股权。部分处置日曾经组织过对子公司的收益法估值，也与并购日几无变化。如果不对商誉实施减值，届时产生处置损失是没跑了。。。

回答人：chenyiwei
处置价格可以在一定程度上反映出包含商誉在内的子公司整体股权的可收回金额，所以如果处置价格小于子公司的每股帐面净资产（其中商誉需加上模拟少数股东部分），则表明剩余股权很可能存在减值。

提问人：嫂嫂自重 时间：2017-12-20 15:54:33
陈版请教您，甲上市公司发行股份购买乙持有A公司80%的股权，假设合并日可辨认账面净资产公允价值 1 亿元，发行股份公允价值为 1 亿元，合并报表确认商誉=0.2亿元，合并报表未确认少数股东商誉为0.05亿元。 达成业绩承诺后，甲公司于 2017 年支付现金3000 万元购买剩余20%股权，购买少数股东日A公司经调整后的所有者权益账面价值为1.2亿元，差额 3000 万-12000*0.2=600万计入资本公积。2017.12.31该项长期股权投资持续计算的账面价值=1.2亿元。（根据评估结果，固定资产也需减值） 2017 年行业需求暴跌，减值迹象明显，经有证券资格的评估师评估，17.12.31收益法评估价值仅为0.9亿。 收购少数股东股权后，合并层面商誉也仅继续为0.2亿，这也是部分商誉法的特点 那么在合并层面商誉减值原少数股东也要承担20%？合并层面仅需承担80%？ 母公司层面长期股权投资减值金额是否需要与合并层面一致？（我觉得不一定是相等）

回答人：chenyiwei
1 、虽然后续因收购少数股权而导致股权比例变化，期末已没有少数股权，但期末合并报表中确认的商誉仍然是不完整的，仍有0.05亿元对应于原少数股权的商誉未被确认，所以仍需就此对资产组账面价值进行调整。即调整后的资产组年末账面价值为1.25亿元。资产组的可收回金额0.9亿元小于调整后账面价值的差额0.35亿元首先冲减商誉（含模拟调整的原属于少数股东的商誉）0.25亿元，剩余0.1亿元在该资产组内其他可辨认资产之间按账面价值比例分配。 2 、长期股权投资是针对法人的，与合并报表层面的资产减值针对资产组不同，因此计算的可守护金额也能不同。只有在该子公司本身构成一个资产组的情况下，两者的可收回金额才是相同的。

提问人：呼叫帮助 时间：2018-02-28 22:22:50
陈老师，一般情况下很难对长期股权投资的减值准备去对应到子公司的资产，我觉得站在合并报表的角度，应该体现在商誉的减值上面，个人认为应当冲销长期股权投资减值准备，确认商誉减值。陈老师觉得是否妥当？
chenyiwei点评 当然应该首先考虑合并报表层面的商誉减值准备。其实也就是相当于在个别报表层面提的长期股权投资减值准备在合并报表中先冲回，然后基于合并报表的视角重新考虑含商誉在内的各资产减值问题，当然所据的可收回金额相同。 陈版您这段话，我理解不了，请您能否说得更细点？

回答人：chenyiwei
如果被收购方子公司就是一个资产组，并购商誉只与该资产组相关，则个别报表中长投的可收回金额与合并报表中该资产组的可收回金额一致，但因为资产组和长投的账面价值不同，需计提的减值总额也不同。

提问人：呼叫帮助 时间：2018-03-01 14:39:40
请问陈老师，我看到网上有些意见是把长投的减值在合并报表中全部计入商誉这样合理吗？我觉得不合理。但是如果要把减值一一下放到子公司的各项资产内好像也挺难的，有什么办法吗？ chenyiwei点评 首先将减值全部分配给商誉减值，超出部分考虑分摊给其他资产。但个别报表层面的长投减值和合并报表层面的商誉减值的金额，在很多情况下不一致。 陈版，您的点评实务怎么操作，还请您指点下，不会操作。

回答人：chenyiwei
你参考一下《讲解 2010 》第九章中的相关例子。